臺灣高等法院高雄分院刑事判決
上　訴　人
即　被　告　甲○○
指定辯護人　陳聰敏律師
上　訴　人
即　被　告　丙○○
選任辯護人　陳豐裕律師
上列上訴人因被告偽造有價證券等案件，不服臺灣高雄地方法院
92年度訴字第2886號中華民國94年1 月20日第一審判決（起訴案
號：臺灣高雄地方法院檢察署92年度偵字第11570 號），提起上
訴，本院判決如下：
     主  文
原判決撤銷。
甲○○、丙○○共同意圖供行使之用，而偽造有價證券，各處有
期徒刑貳年。均緩刑伍年。如附表一所示之偽造本票、如附表二
所示之偽造署押，均沒收。
    事  實
一、甲○○與其夫乙○○感情不睦，甲○○隱瞞其夫乙○○，而
    與丙○○2 人有犯意聯絡及行為分擔，基於行使偽造私文書
    、偽造有價證券、使公務員將不實事項登載於職務上所掌之
    公文書及詐欺取財之犯意，先於民國91年1 月11日前某日前
    往高雄市三民區○○○路523 號誠泰商業銀行股份有限公司
    （下稱誠泰銀行）北高雄分行領取借款申請書、個人資料表
    ，再於91年1 月11日前某日，在不詳地點，於借款申請書「
    申請人欄」及個人資料表「填表人簽章欄」，分別偽簽「乙○○」之簽名各1 枚，其後，再攜帶上開借款申請書、個人
    資料表，甲○○於高雄縣大社鄉○○路18巷28號住處所取得
    其夫「乙○○」之印章1 枚，及乙○○所有坐落高雄縣大社
    鄉○○段0000-0000 地號土地之土地所有權狀影本及其上建
    物門牌號碼高雄縣大社鄉○○路18巷28號建物之所有權狀影
    本，前往誠泰銀行北高雄分行，佯稱「乙○○」本人有意以
    上開土地及建物為擔保物，設定抵押權予誠泰銀行，向誠泰
    銀行申請借款新臺幣（下同）70萬元，並央請不知情之誠泰
    銀行北高雄分行承辦人員陳文豪，代為檢視上開借款申請書
    、個人資料表之填載有無缺漏，利用不知情之陳文豪代於借
    款申請書及個人資料表上，乙○○應蓋用印章之處所，盜蓋
    「乙○○」之印文，接續利用陳文豪盜用「乙○○」印章，
    先後於借款申請書、個人資料表上，蓋用「乙○○」之印文
    各1 枚，而偽造「乙○○」制作之借款申請書及個人資料表
    各1 紙後，再由甲○○將上開偽造之借款申請書及個人資料
    表，連同前開土地及建物之所有權狀影本，持交陳文豪而行
    使之。嗣因上開申請貸款案件，經誠泰銀行北高雄分行審核
    小組審核通過，陳文豪通知甲○○偕同乙○○前往誠泰銀行
    北高雄分行辦理對保及開立核撥貸款所用之存款帳戶，甲○○乃於91年1 月10日另夥同與其有行使偽造私文書、偽造有
    價證券、使公務員將不實事項登載於職務上所掌公文書及詐
    欺取財之犯意聯絡之丙○○，一同前往誠泰銀行北高雄分行
    ，由丙○○假冒「乙○○」本人於借款契約書「甲方及連帶
    保證人對保簽名及蓋章欄」、「立契約書人欄」、無任何租
    賃存在聲明書「立聲明書人欄」、「債務人欄」、存摺存款
    業務往來約定書「立約定書人欄」，偽簽「乙○○」之署押
    簽名各1 枚，再由甲○○將上開「乙○○」印章，央請而利
    用不知情之陳文豪於借款契約書、無任何租賃存在聲明書及
    存摺存款業務往來約定書上，乙○○應蓋用印章之處所，盜
    蓋「乙○○」之印文，而接續利用陳文豪盜用「乙○○」印
    章，先後於借款契約書上，盜蓋「乙○○」之印文9 枚、於
    無任何租賃存在聲明書上，盜蓋「乙○○」之印文2 枚、於
    存摺存款業務往來約定書，盜蓋「乙○○」印文2 枚，而共
    同偽造「乙○○」名義制作之借款契約書（其上所載之日期
    為撥款日期91年1 月15日）、無任何租賃存在聲明書（其上
    所載之日期為撥款日期91年1 月15日）各1 份，交予陳文豪
    ，而持以行使，足以生損害於「乙○○」本人；復意圖供行
    使之用，由丙○○於如附表一所示之本票「發票人欄」偽簽
    「乙○○」之署押姓名1 枚，由甲○○將前揭「乙○○」印
    章，交予不知情之陳文豪，央請陳文豪代於該本票上，乙○○應蓋用印章之處所，盜蓋「乙○○」之印文，而利用陳文
    豪盜用「乙○○」印章，於該本票蓋用「乙○○」印文3 枚
    （分別於本票上方、約定遵守事項一上方及發票人簽名下方
    ），而共同偽造「乙○○」所制作如附表一所示之有價證券
    本票（票載發票日為撥款日期91年1 月15日原係空白，則授
    權銀行撥款日填載以橡皮章戳蓋之）一紙交付該銀行。其後
    ，甲○○復將前揭「乙○○」印章交予陳文豪，央請誠泰銀
    行之土地登記專業代理人代為處理上開土地、建物之抵押權
    設定事宜，接續利用不知情之誠泰銀行之土地登記專業代理
    人鄭惠方，盜用前述「乙○○」印章，於土地登記申請書上
    蓋用「乙○○」印文4 枚、於土地建築改良物抵押權設定契
    約書上蓋用「乙○○」印文3 枚、其他約定事項書上蓋用「
    乙○○」印文4 枚，接續偽造「乙○○」制作之土地登記申
    請書、土地建築改良物抵押權設定契約書及其他約定事項書
    各1 份，再利用不知情之鄭惠方持上開偽造之土地登記申請
    書、土地建築改良物抵押權設定契約書、其他約定事項書，
    連同前揭土地、建物之土地所有權狀及建物所有權狀及乙○○之國民身分證正、反面影本，向高雄縣仁武地政事務所承
    辦人員提出而行使之，申請辦理將上開土地、建物設定抵押
    權予誠泰銀行之抵押權登記，使僅具有形式審查權之高雄縣
    仁武地政事務所承辦公務員，於91年1 月14日將此不實事項
    ，登載於職務上所掌之土地登記簿及建物登記簿公文書，足
    以生損害於「乙○○」本人及地政機關對於地籍管理之正確
    性。嗣誠泰銀行於上開土地及建物之抵押權登記完畢後，將
    70 萬 元撥入甲○○、丙○○2 人冒用「乙○○」名義於誠
    泰銀行所開立帳號000000000000號帳戶內後，甲○○隨即於
    91年1 月15日前往誠泰銀行北高雄分行，接續盜用前揭「乙○○」印章，於記載支取650,000 元及6,592 元之取款條存
    戶簽章欄上，蓋用「乙○○」印文各一枚，偽造「乙○○」
    制作之取款條2 紙，交予誠泰銀行北高雄分行之承辦人員，
    而持以行使，終致誠泰銀行承辦人員陷於錯誤，而先後交付
    650,000 元及6,592 元予甲○○，遂由該銀行依其授權委託
    ，於撥款日以橡皮之日期章戳蓋上「91年1 月15日」於發票
    日欄。嗣因乙○○接獲誠泰銀行北高雄分行催告其清償之函
    文，始悉上情，而向臺灣高雄地方法院檢察署檢察官提出告
    訴。（嗣後乙○○與甲○○離婚，並原諒甲○○，被告等亦
    與銀行和解。）
二、案經乙○○訴由臺灣高雄地方法院檢察署檢察官偵查起訴。
      理  由
一、訊據上訴人即被告甲○○、丙○○對於共同基於犯意聯絡及
    行為分擔，盜用被告甲○○之丈夫乙○○之印章及盜用房地
    產所有權狀，簽署及盜蓋乙○○印文，偽造完成上揭文書及
    本票，持向誠泰銀行北高雄分行申請貸款及向地政機關設定
    抵押登記，並詐領取款項，均供承不諱，於原審法院亦同此
    供承無異。惟被告丙○○於原審辯稱：「因甲○○告以乙○○工作繁忙，無暇前往銀行簽名，始前往銀行代簽『乙○○
    』之姓名，我不知前往銀行簽名之目的，亦不知銀行承辦人
    員將我誤認為乙○○，並不知銀行將於上開土地及建物上，
    設定抵押權，且借款核撥後，甲○○業已將656,592 元領走
    」云云，被告丙○○之指定辯護人於原審並為被告丙○○辯
    稱：「丙○○並未向誠泰銀行北高雄分行承辦人員積極表示
    其為乙○○本人，且誠泰銀行承辦人員陳文豪於核對乙○○
    之國民身分證後，仍讓丙○○簽名，難認丙○○有施以詐術
    使誠泰銀行承辦人員陳文豪陷於錯誤之行為，且丙○○於簽
    名完畢後，隨即離開銀行，甲○○亦稱丙○○並不知情，足
    認丙○○僅係應甲○○所託前往銀行代簽乙○○之姓名，對
    於甲○○冒用乙○○名義貸款並不知情，且貸款所得均由甲○○取走，丙○○並無與甲○○共同犯罪之動機」云云。
二、經查：
  (一)被告甲○○於本院調查時直承全部偽造文書、偽造有價證券
    等罪行，從抽屜拿我先生乙○○之印章、身分證、不動產所
    有權狀、印鑑證明等資料，勾串丙○○冒我先生「乙○○」
    之名向誠泰銀行辦理貸款等資料，盜蓋印文，由丙○○簽署
    「乙○○」，貸得70萬元。被告丙○○亦全部認罪，稱: 「
    犯罪事實經過如原審判決事實所記載」等語。按被告之自白
    ，非出於強暴、脅迫、利誘、詐欺、疲勞訊問、違法羈押或
    其他不當方法，且與事實相符者，得為證據，刑事訴訟法第
    156 第1 項定有明文。亦即被告之自白係出於自由意思，且
    與事實相符者，即有證據能力，本件被告甲○○、丙○○於
    原審及本院之自白係出於自由意志，自得採為本件判決之基
    礎。
  (二)被告甲○○、丙○○於上揭時地，佯以「乙○○」之名義向
    誠泰銀行申請上開貸款，先由被告甲○○於前揭借款申請書
    、個人資料表上偽簽「乙○○」之署押簽名，再利用誠泰銀
    行承辦人員陳文豪盜用「乙○○」之印章，蓋用於借款申請
    書、個人資料表上，而偽造「乙○○」制作之借款申請書、
    個人資料表，而持以行使，復由被告丙○○於上開借款契約
    書、無任何租賃存在聲明書、存摺存款往來約定書及如附表
    一所示之本票上簽署「乙○○」之簽名，再利用誠泰銀行承
    辦人員陳文豪盜用「乙○○」之印章，蓋用於借款契約書、
    無任何租賃存在聲明書、存摺存款往來約定書、如附表一所
    示之本票上，而偽造完成「乙○○」名義制作之借款契約書
    、無任何租賃存在聲明書、存摺存款往來約定書及如附表一
    所示之本票，再將前述借款契約書、無任何租賃存在聲明書
    、存摺存款往來約定書持交誠泰銀行承辦人員陳文豪而行使
    之，其後，又將「乙○○」印章交予誠泰銀行，利用誠泰銀
    行之土地登記專業代理人盜用「乙○○」之印章，蓋用於前
    述土地登記申請書、土地建築改良物抵押權設定契約書及其
    他約定事項書上，而偽造完成「乙○○」名義制作之土地登
    記申請書、土地建築改良物抵押權設定契約書及其他約定事
    項書，持向高雄縣仁武地政事務所提出而行使之，申請辦理
    將上開土地、建物設定抵押權予誠泰銀行之抵押權設定登記
    ，使高雄縣仁武地政事務所承辦公務員將上開土地、建物上
    設定抵押權之不實事項登載於職務上所掌之土地登記簿及建
    物登記簿，嗣被告甲○○再盜用上開「乙○○」印章，蓋用
    於前揭取款條2 紙，偽造完成「乙○○」名義制作之取款條
    2 紙，交予誠泰銀行北高雄分行承辦人員，而行使之，因而
    使誠泰銀行北高雄分行，誤信為乙○○本人借款，而核准貸
    款並將款項撥入上開帳戶內，由被告甲○○領走之事實，既
    據被告甲○○、丙○○供承不諱。核與證人乙○○於本院審
    理中結證指訴證稱: 「被告甲○○是我的前妻。被告甲○○
    確有偷取我的印章、權狀等文件，夥同丙○○冒充我向銀行
    貸款，過程都不是我所為，是甲○○及丙○○所為，錢亦非
    我領取，均未經過我同意」等語情節相符，復有上開借款申
    請書、個人資料表、借款契約書、無任何租賃存在聲明書、
    存摺存款業務往來約定書、土地登記申請書、土地建築改良
    物抵押權設定契約書等影本、土地登記謄本、建物登記謄本
    、取款條影本及本票影本在卷可資佐證，按刑事訴訟法第
    159 條之4 規定「除前三條之情形外，下列文書亦得為證據
    ：一除顯有不可信之情況外，公務員職務上製作之紀錄文書
    、證明文書。二除顯有不可信之情況外，從事業務之人於業
    務上或通常業務過程所須製作之紀錄文書、證明文書。三除
    前二款之情形外，其他於可信之特別情況下所製作之文書。
    」本件卷附之上開借款申請書、個人資料表、借款契約書、
    無任何租賃存在聲明書、存摺存款業務往來約定書、土地登
    記申請書、土地建築改良物抵押權設定契約書等影本、土地
    登記謄本、建物登記謄本、取款條影本及本票影本，或係公
    務員職務上製作之文書，或係從事業務之人於業務上或通常
    業務過程所須製作之文書，或係其他於可信之特別情況下所
    製作之文書，經查亦無顯不可信之情況，上開文書應具有證
    據能力。經核被告等自承各情，與告訴人乙○○指訴無異，
    復與上揭各該文書之記載完全相符。應堪憑信，從而，足認
    被告甲○○、丙○○確有行使偽造私文書、偽造有價證券、
    使公務員將不實登載於職務上所掌公文書及詐欺取財之犯行
    。
  (三)被告丙○○於上揭時地，與被告甲○○一同前往誠泰銀行北
    高雄分行，於前揭借款契約書、無任何租賃存在聲明書、存
    摺存款業務往來約定書及如附表一所示之本票上簽署「李清
    泉」之姓名等情，業據被告丙○○於原審及本院審判中供承
    不諱，核與證人即共同被告甲○○、證人陳文豪於原審結證
    之情節相符，陳文豪於本院審理時仍證稱: 「本件貸款91年
    1 月11日對保，91年1 月15日撥款，本票是對保當天簽寫，
    甲○○說帶來之丙○○即是她的先生，我核對身分證後，有
    親眼看到丙○○簽『70萬元、乙○○、住址』，銀行規定發
    票日就是銀行撥款日，是銀行蓋的。借款人有授權銀行填載
    ，所以才會蓋這天的日期，不是銀行自己亂蓋的。當時他們
    說先生上班沒空，都是甲○○和銀行聯絡，約定哪天撥款就
    是哪天撥款。本票如無授權填載發票日，銀行不會接受這張
    本票，也不會撥款，乃是對保後，辦理設定抵押，這時候本
    票已經確認金額、簽名，借款人授權銀行於撥款時，蓋當天
    日期。」等語。復有上開借款契約書、無任何租賃存在聲明
    書、存摺存款業務往來約定書及如附表一所示之本票影本附
    卷可參，足認被告丙○○確有於前揭借款契約書、無任何租
    賃存在聲明書、存摺存款業務往來約定書及如附表一所示之
    本票上，簽署「乙○○」之署押簽名無疑。被告甲○○於央
    請被告丙○○於上開私文書上冒名簽署「乙○○」以前，業
    已告知被告丙○○欲向銀行貸款，業據被告丙○○於偵查中
    供陳在卷（見偵查卷第30頁），且觀之上開借款契約定書上
    及無任何租賃存在聲明書，亦已分別明確載明乙○○向誠泰
    銀行借款70萬元，及乙○○提供所有之不動產設定84萬元之
    最高限額抵押權等情，足徵被告丙○○應無不知其係以乙○○之名義，以乙○○名下之土地及建物為擔保物，設定抵押
    權予誠泰銀行，而向誠泰銀行借款之理。被告丙○○及其指
    定辯護人於原審所辯各情自屬無稽。
  (四)銀行於辦理貸款程序時，為免有人冒用他人名義貸款，均嚴
    格要求借款人必須親自於借款契約書及其他相關文書上簽署
    姓名，且一般人於向銀行抵押借款時，因銀行同意核貸與否
    、同意核貸後，借款金額、期間、利息之多寡及約定清償之
    方式，與個人有切身之利害關係，縱令工作再為忙碌，亦無
    不親自辦理者，任何人見到有人以借款人工作繁忙，無暇前
    往銀行簽署相關文書，央請代為佯裝借款人前往銀行辦理，
    並代為簽署姓名，均應有所懷疑，被告丙○○為正常之成年
    人，豈能輕易誤信而充當甲○○之工具，雖證人即共同被告
    甲○○於原審法院審判中以證人身分結稱：「我向丙○○陳
    稱乙○○無暇簽名，央請丙○○前往銀行簽署乙○○之姓名
    ，並告知簽署乙○○姓名後，即可離去」云云，本院審理時
    ，被告丙○○、甲○○已均不再為此辯解，並均認罪在卷，
    自應以其在本院之認罪各情為正確可信。
  (五)再被告丙○○明知被告甲○○未經乙○○之同意，猶應被告
    甲○○之請求，前往誠泰銀行北高雄分行，且於被告甲○○
    向陳文豪陳稱其係乙○○時，未為任何表示，並於陳文豪詢
    問乙○○之身分證統一編號、戶籍地址、電話及家中狀況等
    資料，對答如流，使陳文豪相信其係乙○○本人，由其於上
    開借款契約書、無任何租賃存在聲明書、本票等文件上，簽
    署乙○○之姓名，此據證人陳文豪於原審法院審判中結證在
    卷（見原審卷第162-175 頁），顯見被告丙○○、甲○○2
    人，業以由被告甲○○向陳文豪陳稱被告丙○○即係乙○○
    ，並由被告丙○○先熟記乙○○之身分證統一編號、戶籍地
    址、電話及家中狀況等資料，應付陳文豪對於乙○○身分確
    認之方式，使陳文豪誤信「被告丙○○即係乙○○本人，且
    乙○○本人有意以上開土地及建物為擔保物，設定抵押權予
    誠泰銀行，向誠泰銀行申請借款70萬元」，被告丙○○應有
    與被告甲○○共同施用前開詐術，使誠泰銀行承辦人員陳文
    豪誤信為乙○○本人申請貸款，而詐得上開借款之犯行甚明
    。被告丙○○之指定辯護人於原審為被告丙○○辯稱：「丙○○並未向誠泰銀行北高雄分行人員積極表示其為乙○○本
    人，且誠泰銀行人員陳文豪於核對乙○○之國民身分證後，
    仍讓丙○○簽名，難認丙○○有施以詐術使誠泰銀行承辦人
    員陳文豪陷於錯誤之行為」云云，顯與事實不符，不足採信
    。
  (六)另證人即共同被告甲○○於原審法院審判中以證人身分應訊
    時，雖證稱：「丙○○到達銀行後，陳文豪見到丙○○，即
    請丙○○簽名，丙○○簽署乙○○姓名後，即先行離去，其
    餘手續，均係由伊與陳文豪接洽」云云，核與證人陳文豪於
    於原審及本院審判中結證之情節迥異，應係迴護被告丙○○
    之詞，並無足取。
  (七)至被告丙○○雖未參與偽造上開借款申請書、個人資料表、
    土地登記申請書、土地建築改良物設定契約書、其他約定事
    項書、取款條並持以行使、行使前揭偽造之借款契約書、無
    任何租賃存在聲明書、存摺存款往來約定書，及使高雄縣仁
    武地政事務所承辦公務員，將上開不實事項登載於職務上所
    掌之土地登記簿及建物登記簿公文書之實際行為，惟按共同
    正犯之成立，祇須具有犯意之聯絡，行為之分擔，既不問犯
    罪動機起於何人，亦不必每一階段犯行，均經參與。共同實
    施犯罪行為之人，在合同意思範圍以內，各自分擔犯罪行為
    之一部，相互利用他人之行為，以達其犯罪之目的者，即應
    對於全部所發生之結果，共同負責（最高法院28年上字第
    3110號、34年上字第862 號判例參照）。本件被告丙○○雖
    於被告甲○○偽造前揭借款申請書、個人資料表並持以行使
    後，始於事中參與，且未參與全部之行為，然被告丙○○既
    有與被告甲○○共同由其佯裝乙○○本人，使陳文豪誤信「
    被告丙○○即係乙○○本人」，而有意以上開土地及建物為
    擔保物，設定抵押權予誠泰銀行，向誠泰銀行申請借款70
    萬元，而向誠泰銀行詐欺70萬元之意，對於被告甲○○為達
    此一犯罪目的所為之其他偽造私文書、行使偽造私文書及使
    公務員將不實之事項，登載於職務上所掌公文書等行為，自
    有犯意之聯絡，且有利用被告甲○○已為及將為之其他行為
    ，以達其犯罪目的之意，揆諸前揭說明，自應對於全部所發
    生之結果，共同負責。被告丙○○自不得以其未取得貸款所
    得，亦即詐欺所得之財物，而卸免刑責。
三、核被告甲○○、丙○○2 人所為，均係犯刑法第339 條第1
    項之詐欺取財罪、同法第216 條、第210 條之行使偽造私文
    書罪、同法第201 條第1 項之偽造有價證券罪及第214 條之
    使公務員將不實之事項登載於職務上所掌之公文書罪。按裁
    判上一罪案件，檢察官就犯罪事實一部起訴者，依刑事訴訟
    法第267 條規定，其效力及於全部，法院基於審判不可分原
    則，對於未於起訴書中敘明之被告2 人行使上開偽造之個人
    資料表、無任何租賃存在聲明書、存摺存款業務往來約定書
    、土地登記申請書、土地建築改良物抵押權設定契約書、取
    款條等私文書及詐欺取財之犯行，應一併審判。按共同正犯
    之成立，有以共同犯意而共同實施犯罪構成要件之行為者，
    有以自己犯罪之意思，參與犯罪構成要件以外之行為者，有
    雖以幫助他人犯罪之意思而參與犯罪構成要件之行為者，有
    以自己犯罪之意思，事前同謀推由一部分實施犯罪之行為者
    ，均屬之。蓋共同正犯，係共同實施犯罪行為之人，在共同
    意思範圍內，各自分擔犯罪行為之一部，相互利用他人之行
    為，以達其犯罪之目的，其成立不以全體均行參與實施犯罪
    構成要件之行為為要件。共同正犯之意思聯絡，不限於事前
    有所謀議，僅於行為當時有共同犯意之聯絡，於行為當時，
    基於相互之認識，不論明示通謀或相互間默示合致，以共同
    犯罪之意思參與，均屬之；而行為分擔，亦不以每一階段皆
    有參與為必要，倘具有相互利用其行為之合同意思所為，仍
    應負共同正犯之責，蓋共同正犯，於合同意思範圍內，組成
    一共犯團體，團體中任何一人之行為，均為共犯團體之行為
    ，他共犯均須負共同責任，初無分別何一行為係何一共犯所
    實施之必要。（最高法院55年度台上字第522 號、87年度台
    非字第35號、85年度台上字第4962號、88年度台上字第2230
    號、第2858號判決、73年台上字第1886號判例意旨參照）。
    被告2 人對於上開犯行，有犯意聯絡及行為分擔，為共同正
    犯。被告2 人利用不知情之陳文豪，盜用上開「乙○○」印
    章，於借款申請書、個人資料表、借款契約書、無任何租賃
    存在聲明書、存摺存款業務往來約定書及本票上，蓋用「乙○○」之印文，完成上開借款申請書、個人資料表、借款契
    約書、無任何租賃存在聲明書、存摺存款業務往來約定書等
    私文書，及如附表一所示有價證券本票一紙之偽造，以及利
    用不知情之鄭惠方，盜用前揭「乙○○」印章，於土地登記
    申請書、土地建築改良物抵押權設定契約書及其他約定事項
    書，蓋用「乙○○」之印文，完成前揭土地登記申請書、土
    地建築改良物抵押權設定契約書及其他約定事項書等私文書
    之偽造，繼而利用不知情之鄭惠方持向高雄縣仁武地政事務
    所申請辦理上開土地及建物之抵押權設定登記而行使之，使
    高雄縣仁武地政事務所承辦之公務員，將上開不實之事項，
    登載於職務上所掌之土地登記簿及建物登記簿，均為間接正
    犯。授權銀行於撥款日填載本票之發票日，亦同。被告2 人
    於上開借款申請書、個人資料表、借款契約書、無任何租賃
    存在聲明書、存摺存款業務往來約定書上，偽造「乙○○」
    署押之行為，及於前開借款契約書、無任何租賃存在聲明書
    、存摺存款業務往來約定書、土地登記申請書、土地建築改
    良物抵押權設定契約書、其他約定事項書、取款條上，盜用
    上開「乙○○」印章之行為，均係偽造私文書之階段行為，
    為偽造私文書之行為所吸收，均不另論罪。被告2 人先後偽
    造前揭借款契約書、無任何租賃存在聲明書、存摺存款業務
    往來約定書、土地登記申請書、土地建築改良物抵押權設定
    契約書、其他約定事項書、取款條等私文書，乃基於單一偽
    造私文書之犯意，於時間、空間緊密相連之環境下所為之接
    續行為，各行為間之獨立性極為薄弱，以社會健全觀念而言
    ，不能強予分離，在刑法評價上，以視為數個舉動之接續施
    行，合為包括之一行為予以評價，較為合理，應為接續犯，
    僅論以一個偽造私文書罪。又其等偽造私文書後復持以行使
    ，偽造私文書之低度行為，應為行使之高度行為所吸收，不
    另論罪。被告2 人於如附表一所示之有價證券本票上，盜用
    前揭「乙○○」印章之行為，為偽造有價證券之階段行為，
    不另論罪。又其等偽造有價證券本票後，持以行使，其行使
    行為為偽造行為所吸收，亦不另論罪。被告2 人所犯上開四
    罪間，有方法結果之牽連犯關係，依刑法第55條之規定，應
    從一重之偽造有價證券罪處斷。被告2 人乃使高雄縣仁武地
    政事務所承辦公務員將上開抵押權設定登記之不實事項，登
    載於職務上所掌土地登記簿及建物登記簿公文書上，起訴書
    誤認為土地登記申請書及抵押權設定契約書；另上開借款申
    請書及個人資料表乃由被告甲○○於91年1 月11日前某日，
    在不詳地點，偽簽「乙○○」之署押簽名，並以前揭方式，
    盜用「乙○○」之印章而偽造；再如附表一所示之本票，乃
    被告2 人於91年1 月11日所偽造，起訴書誤認前揭借款申請
    書及個人資料表乃被告甲○○、丙○○2 人於91年1 月11日
    ，在誠泰銀行北高雄分行，由丙○○偽造乙○○之印章及署
    名之方式而偽造；另被告2 人乃以偽造「乙○○」署押及盜
    用「乙○○」印章之方式，偽造借款契約書及其他約定事項
    書，起訴書誤載為偽造「乙○○」印章及署名，均有未洽，
    業經公訴人於原審法院準備程序及審判中當庭更正，附此敘
    明。本件被告甲○○為被害人乙○○之前配偶，當初因感情
    不睦而罹刑章，所用以抵押冒貸之房屋，被告甲○○亦有出
    資，被告甲○○與丙○○亦非無親戚關係，且本件已獲得乙○○之寬諒，不追究被告甲○○刑責，銀行方面亦已和解，
    所犯情輕法重，如量處法定最低度之刑，仍嫌過重，衡情顯
    堪憫恕，應依刑法第59條之規定減輕其刑。
四、原審為科刑之判決，固非無見，惟(一)證人即告訴人乙○○於
    本院審理時證稱: 「供抵押冒貸之房屋，當初裝潢及加裝鐵
    窗、門窗時，甲○○有拿40多萬元貼補，是故高雄地方法院
    訊問的時候我已經表明不追究刑事，民事部分我已經勝訴。
    」等語。即已明示原諒被告甲○○，原審不及審酌自有未洽
    。(二)本件銀行部分，雙方亦已和解，原審不及審酌，亦有未
    合。各量處有期徒刑3 年2 月，殊嫌過重。被告等上訴意旨
    ，均自認犯罪，指摘原判決量刑過重不當，非無可取，且原
    判決確有上述可議之處，即屬無可維持，應由本院撤銷改判
    ，爰依刑法第59條之規定減輕其刑後，審酌被告2 人並無前
    科，有臺灣高等法院被告全國前案紀錄表在卷可證，素行良
    好被告甲○○為被害人乙○○之前配偶，當初因感情不睦而
    罹刑章，所用以抵押冒貸之房屋，被告甲○○亦有出資，被
    告甲○○與丙○○亦非無親戚關係，且本件已獲得乙○○之
    寬諒，不追究被告甲○○刑責，銀行方面亦已和解等一切情
    狀，分別量處如主文所示之刑。如附表一所示之本票一紙，
    乃偽造之有價證券，應依刑法第205 條之規定，不問屬於犯
    人與否，宣告沒收之。而如附表一所示之有價證券本票上偽
    造之署押簽名1 枚，業因支票之沒收而包括在內，毋庸重為
    沒收之諭知。如附表二所示之署押，為偽造之署押，依刑法
    第219 條之規定，不問屬於犯人與否，宣告沒收之。另刑法
    第219 條所定不問屬於犯人與否沒收之者，以偽造之印章、
    印文或署押為限，盜用者不在其列。而盜用他人真印章所蓋
    之印文，並非偽造印章之印文，不在刑法第219 條所定必須
    沒收之列（最高法院48年臺上字第1533號、48年臺上字第
    113 號判例參照）。本件被告2 人盜用上開「乙○○」印章
    ，於前揭借款申請書、個人資料表、借款契約書、無任何租
    賃存在聲明書、存摺存款業務往來約定書、土地登記申請書
    、土地建築改良物抵押權設定契約書、其他約定事項書及取
    款條上，盜蓋之印文，均為真正之印文，而非偽造之印文，
    爰均不另宣告沒收，併此敘明。
五、查被告等未曾受有期徒刑以上刑之宣告，有卷內前科表可查
    ，本件被告甲○○為被害人乙○○之前配偶，當初因感情不
    睦而罹刑章，所用以抵押冒貸之房屋，被告甲○○亦有出資
    ，被告甲○○與丙○○亦非無親戚關係，且本件已獲得乙○○之寬諒，不追究被告甲○○刑責，銀行方面亦已和解，經
    此偵審程序教訓，應知警惕諒無再犯之虞，本院認所宣告之
    刑，以暫不執行為適當，併諭知緩刑5 年，以勵自新。
據上論斷，應依刑事訴訟法第369 條第1 項前段、第364 條、第
299 條第1 項前段，刑法第28條、第201 條第1 項、第210 條、
第214 條、第216 條、第339 條第1 項、第55條、第205 條、第
219 條、第59條、第74條第1 款，罰金罰鍰提高標準條例第1 條
前段，判決如主文。
本案經檢察官邱榮藏到庭執行職務。
中　　華　　民　　國　　94　　年　　5 　　月　　24　　日
                  刑事第二庭    審判長法  官  林正雄
                                      法  官  黃壽燕
                                      法  官  陳啟造
以上正本證明與原本無異。
如不服本判決應於收受本判決後10日內向本院提出上訴書狀，其
未敘述上訴理由者，並得於提起上訴後10日內向本院補提理由書
狀（均須按他造當事人之人數附繕本）「切勿逕送上級法院」。
中　　華　　民　　國　　94　　年　　5 　　月　　25　　日
　　　　　　　　　　　　　　　　　　　書記官  黃琳群
附錄本案論罪科刑法條全文：
中華民國刑法第201 條
意圖供行使之用，而偽造、變造公債票、公司股票或其他有價證
券者，處3 年以上10年以下有期徒刑，得併科3 千元以下罰金。
行使偽造、變造之公債票、公司股票或其他有價證券，或意圖供
行使之用，而收集或交付於人者，處1 年以上7 年以下有期徒刑
，得併科3 千元以下罰金。中華民國刑法第210 條偽造、變造私
文書，足以生損害於公眾或他人者，處五年以下有期徒刑。中華
民國刑法第214 條明知為不實之事項，而使公務員登載於職務上
所掌之公文書，足以生損害於公眾或他人者，處3 年以下有期徒
刑、拘役或5 百元以下罰金。
中華民國刑法第216 條
行使第210 條至第215 條之文書者，依偽造、變造文書或登載不
實事項或使登載不實事項之規定處斷。
中華民國刑法第339 條
意圖為自己或第三人不法之所有，以詐術使人將本人或第三人之
物交付者，處5 年以下有期徒刑、拘役或科或併科1 千元以下罰
金。
以前項方法得財產上不法之利益或使第三人得之者，亦同。
前2 項之未遂犯罰之。
附表一：
┌───┬───────┬───────┬────────┬───────┐
│發票人│  票載發票日  │  票載到期日  │    受款人      │面額（新臺幣）│
├───┼───────┼───────┼────────┼───────┤
│乙○○│91年1 月15日  │   無記載     │  誠泰商業銀行  │70萬元        │
│      │              │              │  股份有限公司  │              │
│      │              │              │                │              │
└───┴───────┴───────┴────────┴───────┘
附表二：
┌───┬─────────────┬─────────────┐
│編  號│  偽造私文書之名稱        │偽造之署押及枚數          │
├───┼─────────────┼─────────────┤
│  一  │借款申請書「申請人欄」    │簽名1枚                   │
├───┼─────────────┼─────────────┤
│  二  │個人資料表「填表人簽章欄」│簽名1枚                   │
├───┼─────────────┼─────────────┤
│  三  │借款契約書「甲方及連帶保證│簽名各1枚，共計2枚        │
│      │人對保簽名及蓋章欄」、「立│                          │
│      │約書人欄」                │                          │
├───┼─────────────┼─────────────┤
│  四  │無任何租賃存在聲明書「立聲│簽名各1枚，共計2枚        │
│      │明書人（即擔保物提供人）欄│                          │
│      │」、「債務人欄」          │                          │
├───┼─────────────┼─────────────┤
│  五  │存摺存款業務往來約定書「立│簽名1枚                   │
│      │約定書人（即存戶）欄」    │                          │
└───┴─────────────┴─────────────┘
